最高法院刑事判決　　　　　　一○○年度台上字第四七六○號
上　訴　人　姚皓中
上列上訴人因違反毒品危害防制條例案件，不服台灣高等法院花
蓮分院中華民國一００年五月三十一日第二審判決（一００年度
上訴字第九、十六號，起訴案號：台灣花蓮地方法院檢察署九十
九年度偵字第六三０、二七六二號），提起上訴，本院判決如下
：
    主  文
上訴駁回。
    理  由
按刑事訴訟法第三百七十七條規定，上訴於第三審法院，非以判
決違背法令為理由，不得為之。是提起第三審上訴，應以原判決
違背法令為理由，係屬法定要件。如果上訴理由書狀並未依據卷
內訴訟資料，具體指摘原判決不適用何種法則或如何適用不當，
或所指摘原判決違法情事，顯與法律規定得為第三審上訴理由之
違法情形，不相適合時，均應認其上訴為不合法律上之程式，予
以駁回。本件原判決綜合全部卷證資料，認定上訴人姚皓中有其
事實欄所載之意圖販賣而持有毒品海洛因、甲基安非他命及販賣
第一級毒品（海洛因）犯行，已敘明所憑之證據及其認定之理由
；對於上訴人辯稱與同案被告張德華（經判處罪刑確定）合資購
買之毒品海洛因及甲基安非他命係供己施用，非意圖販賣而持有
云云，為不足採，亦依調查所得證據予以指駁、說明。因認上訴
人犯行明確，而撤銷第一審該部分之科刑判決，改判仍依想像競
合犯，從一重論處上訴人共同意圖販賣而持有第一級毒品，及論
處販賣第一級毒品（均累犯）罪刑（均量處有期徒刑）。上訴意
旨略稱：(一)、原判決以其收入不穩定，卻向他人借款購毒，遽以
推測具有伺機出售毒品之意圖，並以其後有販毒犯行，推論本次
購毒而持有即有出售牟利之意圖，已悖論理法則，況上訴人於原
審係供稱向張德華借款新台幣（下同）二萬元，非謂其身上僅有
二萬元，原判決憑此認定其財務狀況不佳，有證據上理由矛盾之
違法；依上訴人及張德華之警詢供詞，二人係共同出資十五萬元
購買毒品海洛因及甲基安非他命，原判決認定渠等係以十七萬元
購入該等毒品，亦有違誤。原判決就上訴人與張德華所持有之毒
品，如何具有意圖營利之犯意聯絡，未說明憑以認定之證據及理
由，併有不載理由之違法。(二)、本案查無相關通訊監察譯文可資
佐證，而證人黃信翁於警詢及偵訊之供述乃審判外之陳述，無證
據能力，原判決遽採該等陳述為其販賣毒品論罪之證據，採證違
法併有證據調查未盡之可議。原判決既認定上訴人意圖販賣而持
有之第二級毒品為「甲基安非他命」，惟理由內竟謂查扣毒品「
安非他命」為其佐證，事實與理由之記載不相一致，又徒以所載
扣案SIM 卡係上訴人向他人買受，屬上訴人所有而宣告沒收，亦
非適法。(三)、上訴人於警詢時已供出毒品來源為林建安，原判決
未適用毒品危害防制條例第十七條第一項規定減輕或免除其刑，
有判決不適用法則之違誤等語。惟查：(一)、犯罪事實之認定、證
據之取捨及證明力之判斷，俱屬事實審法院之職權，苟其取捨判
斷不違背經驗法則與論理法則，即不能指為違法。本件原判決已
敘明依憑上訴人於警詢、審理時自白販毒予黃信翁，供承與張德
華合資購買毒品海洛因及甲基安非他命，於施用後，在所載地點
遭警查獲等供詞，證人張德華、黃信翁分別於警詢、偵訊時之證
詞，佐以卷附相關之毒品鑑定書，暨扣案毒品、行動電話等證據
資料，參互勾稽判斷，於理由內逐一論述其採證認事之理由，且
就摒棄上訴人其後否認販毒之辯解，證人黃信翁於原審審理時翻
異係向某藥頭購毒之證詞，如何不足為上訴人有利之認定，於理
由內為論述、指駁，並敘明本於調查所得之心證，分別定其取捨
而為事實判斷之理由，所為論斷及說明，無違經驗法則與論理法
則，且屬事實審法院取捨證據職權之適法行使，尚難漫指為違法
；未同時說明其餘與判決本旨無關之證據如何不足採，乃取捨證
據之當然結果，尚非理由不備。原判決已敘明證人黃信翁於偵查
中經具結之陳述，無顯不可信之情況，依刑事訴訟法第一百五十
九條之一第二項規定得為證據之理由，採為上訴人該部分犯罪之
論據，要與證據法則無違。原判決已說明依憑卷附內政部警政署
刑事警察局民國九十九年三月五日刑鑑字第０九九００二一四八
九號鑑定書為據，查獲之毒品為甲基安非他命之理由，核與卷附
資料相符（見第六六號第一審卷(三)第六九頁），縱理由內將該部
分誤植為「安非他命」，要與判決本旨不生影響，不容執為合法
之第三審上訴理由。又原判決既已認定上訴人意圖伺機出售牟利
，尚未著手販賣即遭查獲，則理由內關於其後有販賣毒品予黃信
翁等情為上訴人本次購毒有伺機出售牟利意圖之說明，及對上訴
人已爭執證人黃信翁警詢陳述之證據能力，誤為不爭執之說明，
逕採為該部分論罪之證據，固均非允洽，然除去該部分之說明或
證言，綜合卷內其他相關證據，亦應為相同犯罪事實之認定，該
項違誤與判決本旨不生影響，亦不得據為第三審上訴之合法理由
。(二)、原判決關於上訴人係與張德華合資以十五萬元及二萬元分
別購買毒品海洛因及甲基安非他命之認定，核與證人張德華於偵
查中證稱其與上訴人各出資一半，一人出資七萬五千元，買（約
）二十公克海洛因，被查獲之甲基安非他命共二萬元，其與上訴
人一人出一萬（見第六三０號偵查卷第十頁）；上訴人於原審時
供稱海洛因買十五萬元，甲基安非他命二萬元，其與張德華一人
出資一半，但當時其收入不穩定，身上錢不夠，僅有二萬元，故
張德華先幫其代墊等旨（見第九號原審卷第八三頁、第一一八頁
背面）相符，無與卷證資料不相適合之違法。原判決已敘明上訴
人與張德華於所載時、地合資購買上揭毒品，於供己施用後，基
於犯意聯絡，伺機販賣而持有毒品，尚未著手販賣即遭查獲等旨
，併於理由內說明該毒品除供己施用外，如何有伺機出售賺取差
價之理由，難謂無據。又販賣毒品罪之成立，並不以有通訊監聽
譯文為必要之證明方法，原判決依憑卷內證據資料，已敘明認定
上訴人販賣毒品海洛因予黃信翁之理由，於法並無不合。上訴意
旨執未有通訊監察譯文為佐證，指摘原判決該部分違法，非適法
之第三審上訴理由。(三)、毒品危害防制條例第十七條第一項所謂
「供出毒品來源，因而查獲其他正犯或共犯者，減輕或免除其刑
。」係指具體提供毒品來源之資訊，使調查或偵查犯罪之公務員
知悉而對之發動調查或偵查，並據以破獲者而言。原判決已依憑
卷內證據資料，說明林建安前於九十九年五月十三日即為警查獲
，並供出販毒與上訴人，非因上訴人供述而查獲，核與卷附資料
相符（見第二一二號第一審卷(四)第八至十頁），未適用前開減刑
規定，並無不合。又目前國內中華電信股份有限公司等電信公司
，均已認行動電話SIM 卡所有權歸客戶所有，原判決已敘明所載
扣案行動電話號碼SIM 卡，依毒品危害防制條例第十九條第一項
為沒收宣告之依據及理由，並非無據，無違法可言。此外，上訴
意旨，就原審依職權採證認事之適法行使，或就原判決已說明事
項，專憑己見，泛指為違法，且為單純事實之爭執，或與判決本
旨無關之枝節問題為事實之爭辯，俱非適法之第三審上訴理由。
應認上訴人之上訴為不合法律上之程式，予以駁回。
據上論結，應依刑事訴訟法第三百九十五條前段，判決如主文。
中    華    民    國  一○○  年    八    月  三十一  日
                      最高法院刑事第八庭
                          審判長法官  石  木  欽  
                                法官  洪  佳  濱  
                                法官  段  景  榕  
                                法官  周  煙  平  
                                法官  張  祺  祥  
本件正本證明與原本無異
                                      書  記  官  
中    華    民    國  一○○  年    九    月    六    日
                                                      v